臺灣花蓮地方法院刑事判決
111年度原訴字第43號
公  訴  人  臺灣花蓮地方檢察署檢察官
被      告  柯○○



選任辯護人  劉彥廷律師（法扶律師）          
上列被告因家暴傷害案件，經檢察官提起公訴（110年度偵字第4
946號），本院判決如下：
    主  文
柯○○無罪。
    理  由
一、公訴意旨略以：被告柯○○係告訴人張○○之姑丈，雙方間有家
    庭暴力防治法第3條第4款家庭成員關係。被告於民國110年6
    月15日上午8時許，與呂○○在花蓮縣秀林鄉景美村（詳卷，
    下稱被告居所）住家前，與告訴人發生口角糾紛，告訴人拿
    地上石塊丟擲被告，被告憤怒，即基於不確定傷害犯意，持
    掃把欲追打告訴人，致使告訴人因懼逃跑撞擊樹木而受有左
    顴骨瘀傷（2乘2公分）、左胸疼痛等傷害。因認被告涉犯刑
    法第277條第1項之傷害罪嫌等語。
二、按犯罪事實應依證據認定之，無證據不得認定犯罪事實；又
    不能證明被告犯罪者，應諭知無罪之判決，刑事訴訟法第15
    4條第2項、第301條第1項分別定有明文。次按刑法第13條第
    2項規定行為人對於構成犯罪之事實，預見其發生而其發生
    不違背其本意者，以故意論（學理上稱為間接、未必或不確
    定故意）；此項間接故意，須行為人對於構成犯罪之事實（
    包含行為之客體與結果之發生）有預見，且其發生並不違背
    其本意（即存有容認其發生之意欲），始克相當；行為人有
    無犯罪之間接故意，乃個人內在之心理狀態，須從行為人之
    外在表徵及行為時之客觀情況，依經驗法則審慎判斷（最高
    法院111年度台上字第2224號判決意旨參照）。
三、公訴人認被告涉有傷害犯行，無非係以被告之供述、告訴人
    之指訴、證人呂○○之證述及指認表、驗傷診斷書、急診病歷
    紀錄單、現場勘驗筆錄資為論據。訊據被告固坦承因遭告訴
    人丟擲石頭，而作勢要追告訴人，惟堅詞否認有何傷害犯行
    ，辯稱：我沒有要打告訴人，是告訴人自己撞到樹受傷的等
    語。
四、經查：
　㈠被告為告訴人之姑丈，因告訴人於110年6月15日上午8時許，
    在被告居所前，對被告丟擲石頭，被告憤而持掃把作勢追打
    告訴人，告訴人欲逃跑卻轉身撞到樹，並因此受有左顴骨瘀
    傷（2乘2公分）、左胸疼痛之傷害等情，為兩造所不爭執（
    見本院卷第63頁），核與證人呂○○之證述相符（見警卷第41
    頁），且有驗傷診斷書、急診病歷紀錄單附卷可稽（見警卷
    第53頁至第54頁，偵卷第29頁至第32頁），是就本案客觀之
    事實，可堪認定。　　
  ㈡惟查，告訴人於警詢及偵訊中均證稱：被告不知為何追打我
    ，還拿石頭、鐵耙子要攻擊我，直到我跑到停下來時，被告
    就用拳頭毆打我左臉頰及左胸等語（見警卷第21頁至第23頁
    ，偵卷第35頁至第36頁），顯然與起訴之事實不符，且於第
    二次警詢時，警員以證人呂○○之證詞詢問告訴人是否有對被
    告丟擲石頭，告訴人方坦承有此行為（見警卷第29頁至第31
    頁），足證告訴人指訴之過程中有所隱瞞，嗣於本院審理時
    ，辯護人詰問告訴人係遭被告毆打或係撞到樹跌倒受傷，告
    訴人也避而不答（見本院卷第103頁），是告訴人之證述，
    能否佐證起訴事實、能否證明被告之行為意在傷害告訴人，
    已屬有疑。
　㈢次查，告訴人之姑姑即證人張○○於偵訊時證稱：當時我跟被
    告有點爭執，告訴人在我旁邊，被告誤會告訴人在用手機拍
    攝他，就追告訴人，追趕的期間被告有拿石頭、掃把丟擲告
    訴人，但沒丟到，後來告訴人體力不支就停下來站在那邊，
    被告追上來，抓住告訴人的衣領就打告訴人，告訴人不是自
    撞樹木受傷，告訴人很乖，但被告很討厭他等語（見偵卷第
    38頁），證人張○○對於告訴人曾拿石頭丟擲被告乙節隻字未
    提，而告訴人於本院審理時尚對法院表示：希望被告不要把
    家裡斷水、斷電，姑姑沒有電可用等語（見本院卷第105頁
    ），證人呂○○亦於警詢中證稱：當時告訴人要過去小木屋，
    被告不准，張○○就說「不要怕，拿石頭丟他」，後來告訴人
    就拿石頭丟被告等語（見警卷第41頁），足認被告與證人張
    ○○之間有嫌隙，而證人張○○所述情節又與告訴人相符，可見
    告訴人已然受張○○影響，則告訴人之證述能否採憑，自有疑
    義。
　㈣又本案係告訴人攻擊在先，被告欲阻止、驅趕告訴人，均係
    正常之舉，如被告意在傷害告訴人，大可以在告訴人撞樹後
    ，對之進行傷害行為，然被告見告訴人撞樹後，即停止其行
    為，尚難僅憑被告作勢追打即認被告具備傷害之意欲；況本
    案不論被告所指之現場或告訴人所指之現場，樹木均非參天
    大樹，樹木之位置也不甚密集，根本無從推認被告主觀上可
    預見告訴人逃跑時會撞到樹木，此有現場照片存卷可參：
    （見核交卷第17頁），是依本案客觀情狀，告訴人有數種逃
    跑、閃躲之方法，並無證據證明被告對於告訴人將轉身撞到
    樹木乙節有預見，自難認被告有傷害之不確定故意。
　㈤另告訴代理人於審理時，主張應由司法詢問員或專家證人在
    旁協助告訴人接受訊問等語（見本院卷第101頁至第102頁）
    ；惟按身心障礙者權益保障法第84條第1項之規定，就身心
    障礙者涉訟或須作證時，僅規定應就其障礙類別之特別需要
    ，提供必要之協助，而告訴人於本院審理時，已有社工及告
    訴代理人在場陪同，堪認已給予其必要協助。本案被告所涉
    並非性侵害犯罪防治法第2條第1項所列罪名，自無從依該法
    第15條之1第1項或第16條之1第1項等規定，由本院指定具相
    關專業人士在場協助訊問或由專家證人到庭提供專業意見，
    且專家證人於性質上乃著重於依其專業知識、技術，就其親
    身經歷事項提供個人意見，無從藉此協助告訴人以證人身分
    接受交互詰問，故告訴代理人前揭主張，難認有據，附此敘
    明。　
五、綜上所述，本案告訴人雖有中度身心障礙，惟審理時有告訴
    代理人在場，亦有社工陪同，告訴人仍係證稱與起訴事實不
    同之案發經過，自難據此為支持起訴事實之依據而對被告不
    利之認定，且卷內現存之證據均未足證明被告具有傷害之不
    確定故意，揆諸前揭說明，自屬不能證明被告犯罪，依法應
    為被告無罪之諭知，以昭慎重。
據上論斷，應依刑事訴訟法第301 條第1項前段，判決如主文。
本案經檢察官林英正提起公訴，檢察官簡淑如到庭執行職務。
中　　華　　民　　國　　111 　年　　8 　　月　　10　　日
　　　　　　　　　刑事第二庭  審判長法　官  黃英豪
                                    法  官  蔡瑞紅
                                    法  官  黃夢萱
以上正本證明與原本無異。
如不服本判決應於收受送達後20日內向本院提出上訴書狀，並應
敘述具體理由。其未敘述上訴理由者，應於上訴期間屆滿後20日
內向本院補提理由書(均須按他造當事人之人數附繕本)「切勿逕
送上級法院」。告訴人或被害人如對於本判決不服者，應具備理
由請求檢察官上訴，其上訴期間之計算係以檢察官收受判決正本
之日期為準。
辯護人依據刑事訴訟法第346條、公設辯護人條例第17條及律師
法第32 條第2項、第36條等規定之意旨，尚負有提供法律知識、
協助被告之義務（含得為被告之利益提起上訴，但不得與被告明
示之意思相反）。
因疫情而遲誤不變期間，得向法院聲請回復原狀。
中　　華　　民　　國　　111 　年　　8 　　月　　10　　日
                                    書記官  張亦翔